臺灣高等法院民事裁定  
                                    109年度聲再字第109號
聲  請  人  郭俊良  
上列聲請人因與相對人內政部都市計畫委員會、內政部間請求國
家賠償聲請再審事件，對於中華民國109年6月24日本院109年度
聲再字第53號確定裁定聲請再審，本院裁定如下：
    主  文
聲請駁回。
聲請費用由聲請人負擔。 
    事實及理由
一、按再審之訴，應於30日之不變期間內提起；前項期間，自判
    決確定時起算，判決於送達前確定者，自送達時起算；民事
    訴訟法第500條第1項、第2項前段分別定有明文。上開規定
    依同法第507條規定，於確定裁定聲請再審準用之。查本院1
    09年度聲再字第53號確定裁定（下稱原確定裁定）於民國（
    下同）109年7月1日送達聲請人，有本院調閱該案書記官辦
    案進行簿可參（見本院卷第9、11頁），聲請人於109年7月2
    3日為本件再審之聲請（見本院卷第3頁再審聲請狀上收狀章
    ），未逾30日不變期間，先予敘明。 
二、本件聲請再審意旨略以：伊對本院108年度上國字第14號確
    定判決（下稱14號確定判決）提起再審之訴，經本院109年
    度國再字第1號確定判決（下稱1號確定判決）駁回。伊續就
    1號確定判決提起再審之訴，經本院109年度國再字第4號確
    定裁定（下稱4號確定裁定）以伊所提再審之訴有民事訴訟
    法第498條之1情形，為不合法，而予駁回。伊就4號確定裁
    定聲請再審，原確定裁定認4號確定裁定並無適用法規顯有
    錯誤情形，駁回伊之聲請，顯有不應適用民事訴訟法第498
    條之1之違誤，而有同法第496條第1項第1款、第498條之再
    審事由，爰依同法第507條之規定聲請再審，求為㈠廢棄原確
    定裁定、4號確定裁定、1號確定判決；㈡廢棄14號確定判決
    、臺灣臺北地方法院108年度國更一字第1號判決；㈢撤銷內
    政部都市計畫委員會第893次會議通過新北市政府提送之「
    變更三重都市計畫（部分市場用地及批發市場兼零售市場用
    地為商業區）（配合三重果菜市場周邊都市更新計畫暨劃定
    都市更新地區）」案之決議，以回復原狀等語。
三、經查：
　㈠按裁定已經確定，而有民事訴訟法第496條第1項或第497條之
    情形者，得準用同法第五編之規定，聲請再審，同法第507
    條定有明文。可知民事訴訟法第498條之再審事由，於確定
    裁定聲請再審程序並未準用，本件聲請人主張原確定裁定有
    民事訴訟法第498條規定之再審事由而聲請再審，為無可採
    。
　㈡又聲請人對14號確定判決第1次提起再審之訴，主張該判決有
    應適用都市計畫法第19條第1項、第20條、第74條，各級都
    市計畫委員會組織規程第2條第1款、第4條第3項、第14條，
    民法第99條第1項，民事訴訟法第40條第1、4項、第222條第
    3項等規定而未予適用之適用法規顯有錯誤之情形，經本院
    於109年1月31日以1號確定判決認聲請人依民事訴訟法第496
    條第1項第1款規定所提再審之訴，顯無理由，不經言詞辯論
    駁回之（見本院卷第19至22頁）。聲請人對1號確定判決，
    又提起再審之訴，主張14號確定判決有應適用都市計畫法第
    19條第1項、第20條、第74條，各級都市計畫委員會組織規
    程第2條第1款、第4條第3項、第14條，民法第99條第1項，
    民事訴訟法第40條第1、4項、第222條第3項等規定而未予適
    用之適用法規顯有錯誤之情形，致1號確定判決有民事訴訟
    法第496條第1項第1款之再審事由等語，查聲請人係以同一
    事由，對駁回再審之訴之1號確定判決更行提起再審之訴，
    要非合法。本院於109年3月31日以4號裁定依民事訴訟法第4
    98條之1規定駁回其再審之訴（見本院卷第15至17頁），適
    用法規並無錯誤。原確定裁定認4號確定裁定以聲請人依同
    一事由，對於駁回再審之訴之1號確定判決更行提起再審之
    訴，而依民事訴訟法第498條之1規定，裁定駁回聲請人之再
    審之訴，並無適用法規顯有錯誤，故聲請人聲請再審非有理
    由，予以駁回等語（見本院卷第13、14頁），核無違反民事
    訴訟法第498條之1規定。聲請人主張原確定裁定有民事訴訟
    法第496條第1項第1款「適用法規顯有錯誤」之再審事由，
    洵屬無據。
　㈢從而，聲請人主張原確定裁定有民事訴訟法第496條第1項第1
    款、第498條之再審事由，為無理由，應予駁回。
四、據上論結，本件聲請再審為無理由。爰裁定如主文。 　　
中　　華　　民　　國　　109 　年　　8 　　月　　21　　日
                  民事第二十一庭
                          審判長法  官  翁昭蓉
                                法  官  羅惠雯
                                法  官  劉又菁
正本係照原本作成。
如不服本裁定，應於收受送達後10日內向本院提出抗告狀，並應
繳納抗告費新臺幣１千元。
中　　華　　民　　國　　109 　年　　8 　　月　　24　　日
　　　　　　　　　　　　　      書記官  林吟玲